臺灣臺南地方法院刑事判決            100年度交易字第353號
公  訴  人  臺灣臺南地方法院檢察署檢察官
被      告  戴福昌
上列被告因業務過失致死案件，經檢察官提起公訴（100年度偵
字第9953號），本院依簡式審判程序審理，判決如下：
    主  文
戴福昌從事業務之人，因業務上之過失致人於死，處有期徒刑陸
月，如易科罰金，以新臺幣壹仟元折算壹日。
    事  實
一、戴福昌考領有普通重型機器腳踏車（下稱普通重型機車）駕
    駛執照，平日以經營自助餐店為業，並負責駕駛普通重型機
    車運送飯盒予買受人，駕駛為其附隨業務，為從事駕駛業務
    之人；於民國100 年4 月14日下午1 時58分許，駕駛車牌號
    碼YLP －772 號普通重型機車，沿臺南市○○區○○街，由
    西往東方向行駛，行經臺南市○○區○○街162 號前時，原
    應注意汽車行駛時，駕駛人應注意車前狀況，並隨時採取必
    要之安全措施，以防範危險之發生，而依當時天候晴，日間
    自然光線，道路為柏油路面，乾燥無缺陷，亦無任何障礙物
    ，視距良好，且依其智識、能力亦無不能注意之情事，竟疏
    於注意貿然向前行駛，適有蔡黃秋桂沿臺南市○○區○○路
    16 2號東南方之不知名巷道，由南往北方向走至前開處所，
    戴福昌因疏未注意車前狀況，並隨時採取必要之安全措施，
    致發現蔡黃秋桂時，雖向右閃避，惟仍閃避不及，撞及蔡黃
    秋桂，致蔡黃秋桂因而倒地，受有頭部外傷合併右側腦膜下
    腔出血、挫傷性蜘蛛膜下腔出血及腦腫等傷害，經送往臺南
    市立醫院急救，延至同年4 月16日凌晨4 時許，仍因顱內出
    血不治死亡。戴福昌於肇事後，在未有偵查犯罪職務之機關
    或公務員發覺其為犯罪人前，即向前往現場處理本件車禍事
    故，尚不知肇事者為何人之臺南市政府警察局歸仁分局交通
    事故處理小組員警供承肇事犯罪，自首並接受裁判。
二、案經被害人蔡黃秋桂之子蔡東和訴請及及臺灣臺南地方法院
    檢察署檢察官據報相驗後自動檢舉偵查起訴。
    理  由
一、本件被告戴福昌所犯為死刑、無期徒刑、最輕本刑為3 年以
    上有期徒刑以外之罪，其於準備程序進行中，就被訴事實為
    有罪之陳述，經受命法官告知簡式審判程序之旨，並聽取公
    訴人、被告之意見後，由本院合議庭依刑事訴訟法第273 條
    之1 第1 項規定，裁定改由受命法官獨任進行簡式審判程序
    。又依同法第273 之2 之規定，本件簡式審判程序之證據調
    查，不受同法第159 條第1 項、第161 條之2 、第161 條之
    3 、第163 條之1 及第164 條至第170 條規定之限制，合先
    敘明。
二、訊據被告對於前開事實供認不諱，核與證人即告訴人蔡東和
    於警詢中指訴之情節相符，並有道路交通事故現場圖、道路
    交通事故調查報告表(一)、(二)各1 份、現場照片12幀、前開普
    通重型機車之照片8 幀在卷足據；而被害人因本件車禍事故
    ，受有頭部外傷合併右側腦膜下腔出血、挫傷性蜘蛛膜下腔
    出血及腦腫等傷害之事實，有臺南市立醫院法醫參考病歷摘
    要表1 份在卷可按；嗣經送往臺南市立醫院急救後，延至同
    年月16日凌晨4 時許，仍因顱內出血不治死亡之事實，亦經
    臺灣臺南地方法院檢察署檢察官督同檢驗員毛俊中相驗屬實
    ，製有檢驗報告書、相驗屍體證明書各1 份在卷可憑，足認
    被告前開出於任意性之自白，與事實相符，堪予採信。按汽
    車行駛時，駕駛人應注意車前狀況，並隨時採取必要之安全
    措施，道路交通安全規則第94條第3 項定有明文；本件被告
    既考領有普通重型機車駕駛執照，有道路交通事故調查報告
    表(二)1 份在卷可按，此應為被告所應注意並能注意之義務；
    又本件車禍事故發生當時，天候晴，日間自然光線，道路為
    柏油路面，乾燥無缺陷，並無任何障礙物，視距良好，有道
    路交通事故調查報告表(一)1 份附卷足據，依被告之智識、能
    力等情，亦無不能注意之情事，然被告竟疏於注意貿然向前
    行駛，致撞及被害人，使被害人因而倒地，受有前開傷害，
    經送往臺南市立醫院急救後，延至同年月16日凌晨4 時許，
    仍因顱內出血不治死亡，已如前述，被告就前開車禍事故之
    發生，顯有過失，且被告之過失犯行與被害人之死亡間，具
    有相當因果關係甚明。另前開車禍事故，經臺灣臺南地方法
    院檢察署檢察官送請臺南市政府交通局車輛行車事故鑑定委
    員會鑑定，鑑定結果認被告駕駛普通重型機車，未注意車前
    狀況，為肇事原因；被害人徒步行走，穿越道路未注意左右
    來車，同為肇事原因，並有臺南市政府交通局車輛行車事故
    鑑定委員會100 年7 月8 日南市交鑑字第1000508230號函所
    附之鑑定意見書1 份附卷可考，亦認被告對於本件車禍事故
    之發生，應有過失，而同此認定；至上開鑑定疏未認定被告
    未隨時採取必要之安全措施，亦為肇事原因，尚有未洽，此
    部分本院不予參酌，附此敘明。綜上所陳，本件事證明確，
    被告犯行洵堪認定。
三、按刑法上所謂業務，係指個人基於其社會地位繼續反覆所執
    行之事務，包括主要業務及其附隨之準備工作與輔助事務在
    內。此項附隨之事務，並非漫無限制，必須與其主要業務有
    直接、密切之關係者，始可包含在業務概念中，而認其屬業
    務之範圍（最高法院89年臺上字第8075號判例參照）。查，
    被告平日以經營自助餐店為業，並負責駕駛普通重型機車送
    交飯盒予買受人，於前揭時日乃因送交飯盒而駕駛上開普通
    重型機車，業據被告於本院審理時供承不諱，可知被告之主
    要業務為經營自助餐店，而駕駛機車送交飯盒予買受人，則
    為與其主要業務有直接、密切關係之附隨輔助事務，揆諸前
    揭說明，亦應屬於被告業務之範圍。本件被告為從事駕駛業
    務之人，因過失致被害人於死，核其所為，係犯刑法第276
    條第2 項之業務過失致人於死罪。又被告於肇事後，在未有
    偵查犯罪職務之機關或公務員發覺其為犯罪人前，即主動向
    處理本件車禍事故，尚不知肇事者為何人之臺南市政府警察
    局歸仁分局交通事故處理小組員警供承肇事犯罪，有臺南市
    ○○○○○道路交通事故肇事人自首情形紀錄表1 份在卷可
    按，乃對於未經發覺之犯罪自首而接受裁判，符合自首之要
    件，爰依刑法第62條前段之規定，減輕其刑。本院審酌被告
    雖曾於87年間，因賭博案件，經本院判處有期徒刑4 月，併
    科罰金新臺幣20,000元，有期徒刑如易科罰金，罰金如易服
    勞役，均以銀元300 元折算1 日確定，於87年12月10日執行
    完畢，惟其後均未再因犯罪受刑之宣告，有臺灣高等法院被
    告前案紀錄表1 份在卷可按，足見被告於前開賭博案件為本
    院判決確定以後，業已悔悟，素行良好，並考量其生活狀況
    、智識程度、過失之情節及輕重、本件車禍事故肇致被害人
    死亡而無法回復之結果，暨被告於犯罪後雖坦承犯行，惟迄
    今尚未針對本件車禍事故所生之民事損害賠償責任，與被害
    人家屬達成和解，犯罪後態度尚非良好等一切情狀，認公訴
    人具體求刑有期徒刑1 年，尚嫌過重，爰量處如主文所示之
    刑，並諭知易科罰金之折算標準，以資懲儆。
據上論斷，應依刑事訴訟法第273 之1 、第299 條第1 項前段，
刑法第276 條第2 項、第62條前段、第41條第1 項前段，刑法施
行法第1 條之1 第1 項、第2 項前段，判決如主文。
本案經檢察官羅瑞昌到庭執行職務。
中    華    民    國   100    年    12    月    29    日
                    刑事第十五庭  法  官  伍逸康
以上正本證明與原本無異。
如不服本判決應於收受本判決後10日內向本院提出上訴書狀，並
應敘述具體理由。如未敘述上訴理由者，應於上訴期間屆滿後20
日內向本院補提理由書狀（均須按他造當事人之人數附繕本）「
切勿逕送上級法院」。
                                  書記官  謝竣閎
中    華    民    國   100    年    12    月    30    日
附錄本案所犯法條全文
中華民國刑法第276條（過失致死罪）
因過失致人於死者，處2 年以下有期徒刑、拘役或2,000 元以下
罰金。
從事業務之人，因業務上之過失犯前項之罪者，處5 年以下有期
徒刑或拘役，得併科3,000 元以下罰金。
附記事項：告訴人或被害人對於判決如有不服，請具備理由逕向
檢察官聲請檢察官提起上訴，其上訴期間之計算，係以檢察官收
受判決正本日期為準。